臺灣士林地方法院民事裁定
110年度消債職聲免字第60號
債  務  人  姜冠妘即姜玥琦





上列當事人聲請免責事件，經本院裁定終止清算程序確定，裁定
如下：
    主  文
債務人姜冠妘即姜玥琦應予免責。
    理  由
一、按法院為終止或終結清算程序之裁定確定後，除別有規定外
    ，應以裁定免除債務人之債務，消費者債務清理條例（下稱
    消債條例）第132條定有明文。又法院裁定開始清算程序後
    ，債務人有薪資、執行業務所得或其他固定收入，扣除自己
    及依法應受其扶養者所必要生活費用之數額後仍有餘額，而
    普通債權人之分配總額低於債務人聲請清算前2年間，可處
    分所得扣除自己及依法應受其扶養者所必要生活費用之數額
    者，法院應為不免責之裁定。但債務人證明經普通債權人全
    體同意者，不在此限，復為消債條例第133條所明定。另債
    務人有下列各款情形之一者，法院應為不免責之裁定。但債
    務人證明經普通債權人全體同意者，不在此限：一、於7年
    內曾依破產法或本條例規定受免責。二、故意隱匿、毀損應
    屬清算財團之財產，或為其他不利於債權人之處分，致債權
    人受有損害。三、捏造債務或承認不真實之債務。四、聲請
    清算前2年內，因消費奢侈商品或服務、賭博或其他投機行
    為，所負債務之總額逾聲請清算時無擔保及無優先權債務之
    半數，而生開始清算之原因。五、於清算聲請前1年內，已
    有清算之原因，而隱瞞其事實，使他人與之為交易致生損害
    。六、明知已有清算原因之事實，非基於本人之義務，而以
    特別利於債權人中之一人或數人為目的，提供擔保或消滅債
    務。七、隱匿、毀棄、偽造或變造帳簿或其他會計文件之全
    部或一部，致其財產之狀況不真確。八、故意於財產及收入
    狀況說明書為不實之記載，或有其他故意違反本條例所定義
    務之行為，致債權人受有損害，或重大延滯程序；債務人有
    前條各款事由，情節輕微，法院審酌普通債權人全體受償情
    形及其他一切情狀認為適當者得為免責之裁定，消債條例第
    134條及第135條亦有明文。
二、經查：
㈠、本件債務人姜冠妘即姜玥琦於民國109年4月17日依消債條例
    第151條第1項規定向本院聲請調解，因調解不成立，債務人
    於調解不成立當日即109年5月27日聲請清算，依消債條例第
    153條之1第2項規定，以其調解之聲請視為清算之聲請，經
    本院以109年度消債清字第66號裁定自109年12月15日17時起
    開始清算程序，於債務人清算財團之財產分配完結後，經本
    院於110年10月15日裁定終結清算程序，並確定在案。業經
    調閱本院109年度司消債調字第164號消費者債務清理事件卷
    （下稱司消債調卷）、109年度消債清字第66號清算事件卷
    、109年度司執消債清字第74號清算事件卷等卷宗，查核無
    訛。是依首揭規定，本院應依職權裁定是否免除債務人之債
    務。
㈡、經本院函詢債權人華南商業銀行股份有限公司陳述意見，其
    未具狀及到場表示意見。
㈢、查債務人自109年12月15日17時起開始清算程序後，於110年1
    月至2月間因照顧生病父親而無工作收入，110年3月至6月間
    雖有從事行政文書工作，每月薪資為2萬6,000元，然110年7
    月起因疫情嚴重，不得已辭去工作，迄111年3月28日本院訊
    問程序之際仍無工作，入不敷出時則倚靠先生接濟等情，業
    據債務人陳述在卷（見本院卷第21頁正反面），並有債務人
    金融機構帳戶存摺內頁明細、勞工保險被保險人投保資料表
    、債務人111年4月21日民事補正㈤狀在卷可佐（見本院卷第2
    3頁、第25頁至第25-1頁、第28頁至第29頁），故自本院裁
    定開始清算程序起至本院為訊問時，債務人每月平均薪資收
    入為6,933元（計算式：〔26,000＋26,000＋26,000＋26,000〕÷1
    5＝6,933），應堪認定。又債務人現租屋居住於新北市蘆洲
    區（見本院卷第21頁），而其陳報每月生活支出金額為1萬6
    ,500元（見司消債調卷第3頁反面），已低於以新北市每人
    每月最低生活費1萬5,600元1.2倍計算之1萬8,720元。是以
    ，債務人自裁定開始清算程序後，雖有薪資，然扣除自己必
    要生活費用之數額後已無餘額（計算式：6,933－16,500＝-9,
    567），核與消債條例第133條前段規定應為不免責裁定之要
    件不符。
㈣、此外，復查無債務人有消債條例第134條各款應為不免責裁定
    之事由，亦不得依此規定裁定不免責。
四、綜上所述，債務人經法院終止清算程序之裁定確定後，本院
    依消債條例第136條規定通知全體無擔保債權人就債務人是
    否應予免責乙節以書面及到場陳述意見，然債權人並未具狀
    及到場表示意見，經本院調查結果，並審酌債務人收入及支
    出狀況，與其積欠債務之內容、原因等情，認債務人並無消
    債條例第133條、第134條各款所定之不免責事由，依上說明
    ，自應依首開規定裁定本件債務人免責。
五、爰裁定如主文。
中　　華　　民　　國　　111 　年　　5 　　月　　3 　　日
                  民事第三庭　法  官  林靖淳
以上正本係照原本作成。
如對本裁定抗告，應於裁定送達後10日內向本院提出抗告狀，並
繳納抗告費新臺幣1,000 元。
中　　華　　民　　國　　111 　年　　5 　　月　　3 　　日
                              書記官  洪忠改